【裁判字號】    98,訴,232
【裁判日期】    980513
【裁判案由】    違反藥事法
【裁判全文】
臺灣桃園地方法院刑事判決               98年度訴字第232號
公  訴  人  臺灣桃園地方法院檢察署檢察官
被      告  甲○○
                    29號
上列被告因違反藥事法案件，經檢察官提起公訴（97年度偵字第
3704號），本院判決如下：
    主  文
甲○○共同輸入禁藥，處有期徒刑拾月。扣案含Sildenafil成分
之禁藥壹仟肆佰玖拾捌顆均沒收。
    事  實
一、甲○○明知輸入任何藥品，應將欲輸入藥品之成分、規格、
    性能、製法之要旨，檢驗規格與方法及有關資料或證件，連
    同原文和中文標籤、原文和中文仿單及樣品，申請中央衛生
    主管機關查驗登記，經核准發給藥品許可證後，始得輸入，
    如未經核准而擅自輸入之藥品，即屬於藥事法第22條第1 項
    第2 款前段規定之禁藥。甲○○竟與某不詳姓名之成年人基
    於輸入禁藥之犯意聯絡，其等犯罪分工為：甲○○先將其申
    請使用之0000000000號電話交付該不詳姓名之成年人，由該
    不詳姓名之成年人在臺灣收受輸入禁藥事宜，甲○○則負責
    至大陸地區取得禁藥，並安排將禁藥輸入臺灣。謀議既定，
    甲○○即於民國96年5 月21日搭乘復興航空公司GE363 號班
    機至澳門，再進入大陸地區，並由不詳管道取得含有Silden
    afil成分其上並印有「Pfizer」、「VGR100」之藥錠1500顆
    ，包裝在小郵件內，於同年8 月3 日某時許，透過同有前揭
    輸入禁藥犯意聯絡之大陸冠麟公司某不詳之成年任職人員，
    混入不知情之廣吉鑫企業有限公司（以下簡稱廣吉鑫公司）
    所進口之手機皮套商品內，並先在該小郵件之貨物託運單上
    虛偽記載收貨地址「桃園大園鄉○○路○ 段」、聯系人「何
    R 」、電話「00-0000000」，以避免查緝，復另行提供上述
    0000000000號電話號碼予冠麟公司，請冠麟公司告以其委託
    之聯締快遞公司於派送上開貨物時，勿直接寄送託運單上之
    地址，請派送人員撥打前揭電話確認送貨地址俾便順利領取
    貨物。嗣冠麟公司即委託不知情之佳能承攬報關有限公司（
    下稱佳能承攬報關公司）向財政部臺北關稅局申報X2快遞貨
    物進口（簡易申報單號碼CＺ0000000000、提單主號：000-00
    000000、分號：998B8222），自大陸地區以航空快遞方式，
    未經核准而擅自輸入禁藥來臺。嗣於96年8 月4 日凌晨2 時
    許，該小郵件經由NX336 號班機運輸進入我國桃園國際機場
    貨運站遠雄快遞貨物專區，經內政部警政署航空警察局安全
    檢查隊執行X 光檢查時，X 光顯示該小郵件為不明顆粒狀物
    品，乃會同財政部臺北關稅局人員拆封後，在該小郵件內發
    現含有Sildenafil成分，其上並印有「Pfizer」、「VGR100
     」 之藥錠1500顆。嗣經調取0000000000號電話雙向通聯紀
    錄，過濾、調查發、受話紀錄及發、受話人後，始循線查悉
    上情。
二、案經內政部警政署航空警察局移送臺灣桃園地方法院檢察署
    檢察官偵查起訴。
    理  由
壹、證據能力方面：
    本案所引用之供述及非供述證據，經本院依法踐行調查證據
    程序，檢察官、被告均不爭執各該證據之證據能力，且亦查
    無依法應排除其證據能力之情形，是後述所引用證據之證據
    能力均無疑義，先予敘明。
貳、認定被告有事實欄所載犯罪事實所憑之證據：
一、訊據被告矢口否認前揭犯行，辯稱：伊係手機遺失，遭他人
    拿去使用，伊忘記係何時遺失手機，但伊買沒多久即遺失，
    伊手機門號為0000000000號，伊沒有輸入禁藥云云。經查：
（一）按輸入藥品，應將藥品之成分、規格、性能、製法之要旨
      、檢驗規格與方法及有關資料及證件，連同原文和中文標
      籤、原文和中文仿單及樣品，申請中央衛生主管機關查驗
      登記，經核准發給藥品許可證後，始得由藥品許可證所有
      人及其授權者輸入，其餘之輸入藥品，除係旅客或隨交通
      工具服務人員所攜帶之藥品進口，並符合中央衛生主管機
      關（行政院衛生署）會同財政部所公告之「旅客或船舶、
      航空器服務人員攜帶少量自用藥物進口限量表」所規定之
      數量而屬於「自用藥品」外，若有未依上揭規定經中央衛
      生主管機關（行政院衛生署）核准擅自輸入之情形者，係
      屬藥事法所稱之「禁藥」範圍，藥事法第39條第1 項、第
      3 項、第22條第1 項第2 款、第2 項、藥事法施行細則第
      6 條分別定有明文。查扣案之藥錠1500顆，經取15顆送行
      政院衛生署藥物食品檢驗局檢驗結果略以：送驗之藍色菱
      形膜衣錠，一面有「pfizr 」字樣，另一面有「VGR100」
      字樣，檢出Sildenafil西藥成分，此有該局96年8 月27日
      藥壹字第0960015859號函附檢驗報告書1 份附卷可憑（見
      臺灣桃園地方法院檢察署97年度偵字第3704號卷第49-50
      頁）；而前開Sildenafil西藥成分經行政院衛生署核發藥
      品許可證有案，應屬藥品列管，亦有行政院衛生署96年8
      月31日衛署藥字第0960039494號函在卷可參（見同前偵卷
      第48頁）。查扣案之藥錠1500顆係由塑膠袋包裝，無任何
      外盒包裝，亦無行政院衛生署許可證字號及任何中文標示
      ，是扣案含Sildenafil成分之藥錠1500顆顯非係經行政院
      衛生署核准輸入之藥品，核屬未經核准而擅自輸入之禁藥
      ，已堪認定。
（二）扣案上開含Sildenafil西藥成分之藥錠係大陸冠麟公司委
      託佳能承攬報關公司以廣吉鑫公司進口手機皮套名義，向
      財政部臺北關稅局申報快遞貨物進口，而上開貨物輸入臺
      灣後將由聯締快遞公司派送人員依據冠麟公司所提供之收
      件人資料，撥打0000000000號電話聯繫再予派送，而非依
      小郵件上所記載之收件人資料派送之事實，業據證人即佳
      能承攬報關公司負責人白振謙、聯締快遞公司客戶服務主
      任陳文雄於警詢、檢察官訊問時結證明確，並有冠麟清關
      明細、廣州冠麟派件明細表各1 份附卷為憑（見臺灣桃園
      地方法院檢察署97年度偵字第3704號卷第6 、39頁），足
      見前開輸入扣案含Sildenafil西藥成分之藥錠1500顆之人
      ，即係使用0000000000號電話聯絡領取該禁藥無訛。
（三）而上揭0000000000號電話之申用人為被告，此為被告所不
      爭執，並有通聯調閱查閱單1 份在卷可稽（見同前偵卷第
      19頁），惟被告於警詢時供稱：伊有於96年4 月2 日向和
      信電信公司申請0000000000號電話使用，但伊申請後約2
      天即遺失，地點好像是臺南市、高雄縣，正確地點無法確
      定，因為是易付卡門號，所以遺失後，伊沒有向電信公司
      申請停機。伊於96年5 月21日搭機出境至澳門，並於96年
      9 月26日入境，該次係至大陸廣東東莞找朋友「薛一柱」
      一起作成衣加工中盤商云云（見同前偵卷第12-14 頁），
      然上開0000000000號電話於96年10月25日有與0000000000
      號電話聯絡，此有0000000000號電話之雙向通聯紀錄1 份
      在卷可稽（參同前偵卷第84頁），而該0000000000號電話
      之持用者為黃福財，且黃福財亦認識被告之事實，亦據證
      人黃鸝嬬、黃福財於檢察官訊問時結證明確（見同前偵卷
      第157-158 頁），並有0000000000號電話通聯調閱查詢單
      1 份附卷為憑（參同前偵卷第117 頁）；而被告於本院審
      理時亦供稱：黃福財係伊表姐夫，2 人交情很好，伊有將
      0000000000號電話告知黃福財等語明確（見本院卷第15頁
      ），且本案輸入之禁藥既以該0000000000號電話聯絡領取
      事宜，為順利領受該違法輸入之禁藥，即必須確認上開00
      00000000號電話之使用不會遇到任何障礙，衡情亦無甘冒
      隨時遭申用人向電信公司申報遺失或停話之風險，而使用
      拾得之電話之理，是由被告申用之前開0000000000號電話
      在96年10月25日仍有與其相識之證人即被告之表姐夫黃福
      財通話之紀錄可知，該0000000000號電話確為被告使用，
      且並無遺失之情甚明。
（四）再者，被告確於96年5 月21日搭乘復興航空公司GE363 號
      班機至澳門，再進入大陸地區，亦據被告自承在卷，並有
      旅客入出境記錄查詢1 份在卷可佐（見同前偵卷第17頁）
      ，足見被告於前開扣案禁藥於96年8 月3 日交由設於大陸
      地區廣州之冠麟公司運送時，被告亦同在大陸地區無誤，
      雖被告於扣案禁藥輸入臺灣時，其本人尚未返回臺灣（參
      前開旅客入出境記錄查詢，被告係於96年9 月26日始入境
      臺灣），然依本院前開認定，被告所持用之0000000000號
      電話既先交付與其同有犯意聯絡之某不詳姓名成年人，由
      該人在臺灣負責領取輸入之禁藥事宜，則縱扣案禁藥輸入
      臺灣時，被告尚未返回臺灣，仍無從為有利被告之認定。
      再佐以被告就其於96年5 月21日前往大陸地區之目的，在
      本院審理時先則供稱：伊於96年5 月21日至廣東買賣廢五
      金，伊係至伊朋友的公司買，再賣給別人，伊朋友係看伊
      沒有工作，才要伊去大陸云云，繼之竟又供述：有些廢五
      金如電腦、電器用品要拆除，所以伊朋友要伊去大陸，因
      為伊在臺南有認識一些朋友在賣廢五金，伊也可以介紹一
      些臺灣人跟伊朋友買，實際上伊至大陸係介紹買賣，伊至
      大陸伊朋友的廢五金廠，教他們將零件分類，再叫人家來
      買云云（詳參本院卷第14-18 頁），由被告在本院同一次
      審理期日所述其至大陸地區之目的，即前後互有齟齬，復
      與其於警詢時供稱至大陸地區係從事成衣加工業完全相異
      ，若果被告至大陸地區確有從事其所謂之商業活動，衡諸
      常情，實無可能前後供述有如此大之差異，由此更徵被告
      前揭所辯，無非臨訟杜撰之詞，無足憑採。
（五）末按測謊技術既係本於心理學及生理學之理論為基礎，並
      佐以科學儀器詳實記錄受測者應答時之各項反應，復由專
      業人員進行問題設計及結果判讀，所得測謊結果自具有相
      當之可信性。倘測謊人員具備專業之知識技能，復事先獲
      得受測者之同意，所測試之問題及其方法又具專業可靠性
      時，該測謊結果，如就否認犯罪有不實之情緒波動反應，
      雖不能採為有罪判決之唯一依據，但非無證據能力（最高
      法院94年度台上字第1753號判決意旨參照）。本件檢察官
      經被告同意，委請內政部警政署刑事警察局對被告實施測
      謊，經以熟悉測試法、區域比對法鑑定結果：「受測人甲
      ○○於測前會談否認參與進口該批本案所查獲之威而剛假
      藥，經測試結果呈不實反應」等情，有內政部警政署刑事
      警察局97年9 月18日刑鑑字第0970139701號鑑定書1 份附
      卷可稽（參前揭偵卷第202-212 頁），是綜合前揭證據資
      料，佐以前開測謊結果，益見被告確有本件輸入禁藥之犯
      行，至為明灼。
二、綜上所述，本件事證已臻明確，被告上開所辯，無非事後卸
    責之詞，不足採信，被告前揭犯行，洵堪認定，自應依法論
    科。
參、論罪科刑：
一、按藥事法第82條第1 項所謂輸入，係指由國外將偽藥或禁藥
    運輸進入我國領土者而言（最高法院71年台上字第8219號判
    例意旨參照）；又輸入或攜帶進入臺灣地區之大陸地區物品
    ，以進口論，臺灣地區與大陸地區人民關係條例第40條前段
    亦定有明文。是核被告所為，係犯藥事法第82條第1 項之輸
    入禁藥罪。被告與在臺灣持用該0000000000號電話領取輸入
    禁藥之某成年人及任職大陸冠麟公司之某成年人間，具有犯
    意聯絡及行為分擔，為共同正犯。又被告利用不知情之佳能
    承攬報關公司人員將扣案禁藥輸入臺灣，為間接正犯。爰審
    酌被告未經行政院衛生署查驗登記，取得藥品許可證，即輸
    入禁藥，對於藥品品質、成分之控管造成影響，並可能對於
    國人健康造成危害，兼衡其犯罪之動機、目的、手段、輸入
    禁藥之種類、數量，及犯後仍飾詞否認犯行之犯罪後態度等
    一切情狀，量處如主文所示之刑，以資儆懲。
二、沒收：
（一）按藥事法第79條第1 項規定：「查獲之偽藥或禁藥，沒入
      銷燬之」，上述沒入銷燬之規定，係列於藥事法第八章「
      稽查及取締」內，而非列於第九章之「罰則」，其性質應
      屬行政秩序罰，屬行政機關依行政程序科罰之權限，法院
      自不得越權於判決內諭知沒入銷燬（參照最高法院92年度
      台上字第2718號判決意旨）。扣案含Sildenafil成分之禁
      藥1498顆（原扣案1500顆，其中2 顆經鑑驗用罄既已滅失
      ，自無庸宣告沒收），尚未經主管機關依藥事法第79條第
      1 項之規定沒入銷燬，惟既屬供被告所有，供其犯本件犯
      罪所用之物，應依刑法第38條第1 項第2 款之規定宣告沒
      收。
（二）又被告申用之0000000000號門號SIM 卡1 張，雖係被告所
      有，供其犯本件犯罪所用之物，另搭配前開門號使用之行
      動電話1 支，固亦堪認為供本件犯罪所用之物，然因被告
      否認犯罪，實無從遽以認定該行電電話係屬被告所有，且
      上開0000000000號門號SIM 卡1 張及行動電話1 支均未扣
      案，亦非屬義務沒收之物，既無從證明現仍存在，為免日
      後執行之困難，爰不予宣告沒收。
（三）至扣案之行動電話（手機序號：000000000000000）1支，
      乃證人黃福財所有，且無證據證明與本件犯罪有關，自乏
      沒收之依據，併此敘明。
據上論斷，應依刑事訴訟法第299 條第1 項前段，藥事法第82條
第1 項，刑法第11條前段、第28條、第38條第1 項第2 款，判決
如主文。
本案經檢察官周芝君到庭執行職務。
中    華    民    國    98    年    5     月    13    日
                  刑事第十二庭  審判長法  官  魏于傑
                                      法  官  羅國鴻
                                      法  官  許雅婷
以上正本證明與原本無異。
如不服本判決，應於判決送達後10日內向本院提出上訴狀（應附
繕本），其未敘述上訴理由者，應於上訴期間屆滿後20日內補提
理由書狀於本院，上訴於臺灣高等法院。
                                      書記官  吳玉蘭
中    華    民    國    98    年    5     月    13    日
附錄本案論罪科刑法條全文：
藥事法第82條
製造或輸入偽藥或禁藥者，處10年以下有期徒刑，得併科新臺幣
1 千萬元以下罰金。
犯前項之罪，因而致人於死者，處無期徒刑或10年以上有期徒刑
，致重傷者，處7 年以上有期徒刑。
因過失犯第1 項之罪者，處3 年以下有期徒刑、拘役或科新臺幣
50萬元以下罰金。
第1 項之未遂犯罰之。


司法院資訊處製作；財團法人民間司法改革基金會備份。
